【裁判字號】    98,交抗,2682
【裁判日期】    981124
【裁判案由】    違反道路交通管理處罰條例
【裁判全文】
臺灣高等法院交通事件裁定            98年度交抗字第2682號
抗  告  人
即受處分人  甲○○
上列抗告人因違反道路交通管理處罰條例案件，不服臺灣板橋地
方法院中華民國98年9月24日所為裁定（98年度交聲字第2977號
），提起抗告，本院裁定如下：
    主  文
抗告駁回。
    理  由
一、抗告意旨略以：裁定內容只聽信舉發員警即證人到院具結作
    證，即裁定駁回異議，難道員警不會做錯？不會包庇？媒體
    常報導員警為業績、績效，找民眾麻煩亂開單，時有所聞；
    員警無證據下縱容舉發警員亂開罰單，害善良百姓不顧，司
    法公正在哪裡？浪費國家資源，其不服因其確實未闖紅燈，
    是綠燈行駛；員警開庭說其曾去分局申訴後，才將原應到案
    日期98年6月20日更改為98年8月10日，其至今從未去過中和
    分局，也從未打電話到分局申訴，為何警員瞎掰、硬拗？甚
    至違規通知單要塗改多次？
二、按汽車駕駛人駕駛汽車，應遵守道路交通標誌、標線、號誌
    之指示，如汽車駕駛人，行經有燈光號誌管制之交岔路口闖
    紅燈者，處1,800元以上5,400元以下罰鍰，並應記違規點數
    3點，道路交通安全規則第90條前段、道路交通管理處罰條
    例第53條第1項、第63條第1項第3款分別定有明文。再按行
    為人有違反道路交通管理處罰條例之情形，應填製舉發通知
    單，並於被通知人欄予以勾記，其係當場舉發者，應填記駕
    駛人或行為人姓名、性別、出生年月日、地址、身分證統一
    編號及車主姓名、地址、車牌號碼、車輛種類。被查獲之駕
    駛人或行為人為受處分人時，應於填記通知單後將通知聯交
    付該駕駛人或行為人簽名或蓋章收受之；拒絕簽章者，仍應
    將通知聯交付該駕駛人或行為人收受，並記明其事由及交付
    之時間；拒絕收受者，應告知其應到案時間及處所，並記明
    事由與告知事項，視為已收受，違反道路交通管理事件統一
    裁罰基準及處理細則第11條第1項第1款有明文可參。
三、經查：
  (一)本件抗告人即受處分人甲○○於民國（下同）98年6月5日
      11 時10分駕駛車號FC7-955之重機車，行經臺北縣中和市
      ○○街與華新街口有燈光號誌管制之交岔口，經臺北縣政
      府警察局中和第一分局員警以受處分人有「闖紅燈」之違
      規事由攔停舉發，並當場掣開臺北縣政府警察局北縣警交
      大字第C00000000號舉發違反道路交通管理事件通知單（
      下均簡稱舉發違規通知單），嗣受處分人提出申訴，經交
      通部公路總局臺北區監理所板橋監理站（下稱原處分機關
      ）函請舉發警局調查結果，認受處分人確有闖越紅燈之違
      規事實，乃依道路交通管理處罰條例第53條第1項、第63
      條第1項第3款（裁決書漏載第3款）及違反道路交通管理
      事件統一裁罰基準表之規定，於98年7月29日以板監裁字
      第裁41-C00000000號裁處受處分人罰鍰新臺幣（下同）1,
      800元，並記違規點數3點，有臺北縣政府警察局中和第一
      分局98年7月15日北縣警中一交字第0980035192號書函、
      交通部公路總局臺北區監理所板橋監理站98年7月29日板
      監裁字第裁41-C00000000號裁決書及臺北縣政府警察局北
      縣警交大字第C00000000號舉發違規通知單各1份在卷可稽
      。
  (二)受處分人雖以其所收受之舉發通知單上關於應到案日期及
      主管職名章均有遭到塗改，顯見員警之素質不佳，無從令
      人信服；且受處分人當時騎在休旅車後面，行經上揭路口
      時，所行向之道路確實是綠燈，但警察卻從後面追上來告
      發受處分人闖紅燈，為此聲明異議，請求撤銷原處分云云
      等詞置辯，然查：
  1.受處分人於上揭時、地確有闖越紅燈之違規行為乙節，業經
    本件舉發員警即證人胡鉦彬於原審到院具結後證稱：那天是
    98年6月5日上午10點到12點的勤務，那時是執勤到忠孝、華
    新街口，我當時方向是華新街要往華新街109巷口，看到華
    新街往109巷口方向的紅綠燈為綠燈，我就看到有一台機車
    ，他的方向跟我是垂直的，是華新街要往忠孝街的方向行駛
    ，我這邊方向是綠燈，他卻從華新街直接通過路口，他是行
    走在華新街上，過該路口路名改為忠孝街，我跟異議人的方
    向是垂直的，我是站在華新街上，因為華新街右轉還是華新
    街；我看到時，我行走的那條路變換號誌為綠燈應該已經有
    五秒以上，並不是剛換燈號的時候，當時我是停止狀態；異
    議人闖過去之後，我就追過去，因為他騎乘速度有點快，我
    追了一段距離，大約追到忠孝街37巷口附近攔停異議人，我
    告知異議人在忠孝、華新街口見到他闖紅燈，我依照規定要
    告發，異議人當時有說燈號是剛剛變換，但我告知他我看到
    的是異議人已經闖紅燈，異議人有他的說法，但是我還是要
    依法告發，異議人就拒絕簽收，我就告知應該到案的處所及
    時間，以及申訴的管道，而依法告發等語甚詳（見原審卷第
    24頁至第25頁）。可知證人胡鉦彬就當時之客觀環境情狀、
    其當時發現之位置、燈號變換情形、如何判斷駕駛人有無闖
    紅燈等細節，業已清楚證述如上，從而可認證人於前揭時、
    地執行勤務之際，對系爭路口之車輛之動向暨有無闖越紅燈
    等情節，已當特別留意而無錯看或誤判之情。況交通勤務警
    察或依法令執行交通稽查任務人員，開單舉發違反道路交通
    管理處罰條例所列之違規事實，經公路主管機關或警察機關
    所為之裁決處罰，本質上為行政處分，係公務員基於職務上
    權力，依法就特定之具體事件所為，並具有公法上效果之單
    方行政行為，而根據公務員為公法上行為具有公信力之原則
    ，該行政處分當可被推定為真正，且其據以依法處分之事實
    認定，亦應可推定為正確無誤，故本此公信原則，立法者乃
    制定上開相關規定，使交通勤務警察或依法令執行交通稽查
    任務人員得當機處置而為舉發，以達成維護交通秩序及公共
    安全之行政目的；反之，若謂公務員之一切行政行為，均需
    預留證據以證明其為真實，則國家行政勢必窒礙難行，且相
    關行政目的亦難達成，故刑事訴訟法就犯罪證據有關之規定
    中，與屬行政秩序罰之交通違規裁罰本旨不合之部分，自不
    在準用之列。從而，交通違規行政爭訟之舉證責任原理，應
    非如刑事案件中，必須超越任何合理懷疑，始可為有罪判決
    之嚴格程度，而係應與民事訴訟之舉證責任原理相類似，亦
    即基本上應就行政機關與人民所各自主張有利於己之事實，
    分配其應盡之舉證責任，而非逕予準用刑事訴訟上之「無罪
    推定」原則，此觀諸行政訴訟法第136條，規定行政訴訟程
    序準用民事訴訟法第277條舉證責任分配原則之立法意旨，
    即可明瞭。執此以觀，本件舉發員警即證人胡鉦彬既係依法
    執行公務之警員，與受處分人復無仇隙，衡情當無誣指之理
    ，其復已到庭具結作證，更係以刑事責任擔保其證言之真實
    性，當不至甘冒涉犯偽證罪之風險蓄意構陷受處分人，且證
    人胡鉦彬所述之前揭情節，經原審判斷結果，認為並無違常
    理，其當時又係在靜止之狀態下，親眼目睹受處分人前開違
    規行為，以一般執勤員警之專業訓練而言，對於該等職務上
    事項之觀察程度自遠較一般人更為專注，亦可信其誤判之可
    能性極低，從而證人胡鉦彬到庭所為之前開證述內容，並無
    顯難採信之情況，自足以採憑。
  2.至受處分人固抗辯：受處分人收受之舉發通知單上，應到案
    日期及主管職名章遭到塗改云云。但查，舉發通知單上關於
    主管職名章、應到案日期等內容是否有重新蓋印修改，對於
    受處分人是否有如上闖越紅燈之違規事實，並不生影響；再
    就應到案日期部分，固係判斷違規人是否有於應到案日期之
    期限內繳納罰鍰或到案聽候裁決之依據，然本件依據證人胡
    鉦彬於原審在院證稱：「（你當時有在現場，在舉發通知單
    記載什麼？）有記載已經告知當事人應到案的時間及處所，
    這是在我告訴異議人應到案時間、處所後，他離去我才書寫
    的。」、「當事人拒絕簽收後，我們會將通知聯及移送聯送
    給分局，由分局再行將通知聯寄送給當事人。」、「（問：
    你有沒有跟當事人說，你已經告知應到案時間及處所後通知
    聯不會再行寄送給他?）沒有，我有跟他說事後紅單會再行
    寄給他。」、「（問：單上8月10日什麼意思？）這是跟我
    們分局申訴，我們分局怕造成困擾，所以將應到案日期延後
    ，這是分局蓋的，我不知道什麼原因，實際應到案日期應該
    是15天，所以應到案日期應該是6月20日。」等語（見原審
    卷第25頁、第26頁），再參以受處分人亦自承：紅色單據是
    送到我母親家，依我母親告知是7月13日收到的等語（見原
    審卷第25頁背面），可認舉發員警於受處分人當場拒絕收受
    系爭舉發違規通知單時，雖已當場告知其應到案之時間及處
    所，但因又另行告知舉發通知單事後會再行寄送云云，而無
    從視為受處分人業已當場收受，是舉發機關於送達系爭舉發
    違規通知單時，為保障受處分人可於應到案日前繳納罰緩或
    到案聽候裁決，並據此繳納最低罰之期限利益，而將受處分
    人之應到案日期延至98年8月10日，本件受處分人亦係於上
    開應到案日期前即提出申訴，並經原處分機關裁處最低罰1,
    800元，則上揭應到案日期之變更，亦顯然有利於受處分人
    ，對於受處分人之權利尚不生任何影響。受處分人就此提出
    質疑，亦屬無據，併予敘明。是受處分人騎乘重機車確有於
    上揭時、地闖越紅燈之事實，洵堪認定。
  (三)綜上所述，受處分人前揭闖紅燈之違規行為，既經認定，
      且受處分人係於應到案日期前即向原處分機關提出申訴，
      則原審因認原處分機關據以援引道路交通管理處罰條例第
      53條第1項、第63條第1項第3款及違反道路交通管理事件
      統一裁罰基準表之規定，分別裁處受處分人罰鍰1,800元
      及記違規點數3點，核無不當，而駁回受處分人之異議，
      經核並無不當。又按證據之證明力由法院自由判斷之，為
      刑事訴訟法第155條第1項所明定，此項自由判斷職權之行
      使，苟係基於普通日常生活之經驗，而非違背客觀上應認
      為確實之定則者，即屬合於經驗法則，不容當事人任意指
      摘（最高法院30年上字第597號判例意旨參照）。交通事
      件性質上屬行政法範籌，公務員依法所為行政處分本具公
      法上推定之效力，受處分人對行政處分有所不服，原則上
      需負舉證之義務，核與民、刑事訴訟程序之舉證責任尚有
      不同，原審權衡受處分人所執異議理由難以推翻證人胡鉦
      彬親身舉發本件違規經驗之證言，認定受處分人確有駕車
      行經有燈光號誌管制之交岔路口闖紅燈之違規行為，並無
      明顯違背任何經驗法則，尚難認有何違誤。至抗告理由所
      執員警開庭說其曾去分局申訴後才更改到案日期，惟其未
      向分局申訴，為何警員瞎掰、硬拗乙節，參酌原處分機關
      於受處分人於98年7月2日提出申訴後，隨即函請台北縣政
      府警察局中和第一分局查處該件申訴案，並請逕覆受處分
      人之情，有原處分機關98年7月7日北監板四字第09820053
      90號在卷可按（見原審卷第15頁），受處分人執此提起抗
      告，當屬誤會，其抗告核無理由，應予駁回。
據上論結，應依道路交通管理處罰條例第89條、道路交通案件處
理辦法第26條，刑事訴訟法第412條，裁定如主文。
中    華    民    國    98    年    11    月    24    日
            刑事第十五庭  審判長法  官  吳昭瑩
                                法  官  吳柄桂
                                法  官  賴邦元
以上正本證明與原本無異。
不得再抗告。
                                書記官  洪雪娥
中    華    民    國    98    年    11    月    25    日


司法院資訊處製作；財團法人民間司法改革基金會備份。
